臺灣高等法院刑事裁定
110年度毒抗字第799號
抗  告  人  
即  被  告  邱奕銓


上列抗告人即被告因違反毒品危害防制條例案件，不服臺灣桃園
地方法院中華民國110年4月9日所為裁定（110年度毒聲字第181
號），提起抗告，本院裁定如下：
    主  文
抗告駁回。
    理  由
一、原裁定意旨略以：被告甲○○基於施用第二級毒品甲基安非他
    命之犯意，於民國109年9月16日上午9時45分為警採尿前120
    小時內某時，在不詳地點、以不詳方式，施用甲基安非他命
    1次。爰依毒品危害防制條例第20條第1項、第3項，觀察勒
    戒處分執行條例第3條第1項規定，裁定令入勒戒處所觀察、
    勒戒。
二、抗告意旨略以：被告患有躁症，現於桃園療養院治療中，由
    家屬親自照顧，已有顯著進步，宜持續治療，請准由桃園療
    養院觀察、勒戒。
三、按犯第10條之罪者，檢察官應聲請法院裁定，或少年法院（
    地方法院少年法庭）應先裁定，令被告或少年入勒戒處所觀
    察、勒戒，其期間不得逾2月。觀察、勒戒後，檢察官或少
    年法院（地方法院少年法庭）依據勒戒處所之陳報，認受觀
    察、勒戒人無繼續施用毒品傾向者，應即釋放，並為不起訴
    之處分或不付審理之裁定；認受觀察、勒戒人有繼續施用毒
    品傾向者，檢察官應聲請法院裁定或由少年法院（地方法院
    少年法庭）裁定令入戒治處所強制戒治，其期間為6個月以
    上，至無繼續強制戒治之必要為止。但最長不得逾1年。依
    前項規定為觀察、勒戒或強制戒治執行完畢釋放後，3年後
    再犯第10條之罪者，適用前2項之規定，毒品危害防制條例
    第20條第1項至第3項定有明文。該條所定「3年後再犯」，
    只要本次再犯距最近1次觀察、勒戒或強制戒治執行完畢釋
    放，已逾3年者即屬之，不因其間有無犯第10條之罪經起訴
    、判刑或執行而受影響（最高法院109年度台上大字第3826
    號刑事大法庭裁定意旨參照）。
四、經查：
  ㈠被告於109年9月16日上午9時45分許為警採尿前施用甲基安非
    他命1次之事實，業據被告於警詢、檢察官訊問時坦承不諱
    （臺灣桃園地方檢察署109年度毒偵字第6096號偵查卷宗【
    下稱偵卷】第19、100、101頁），且有玻璃球吸食器1組、
    玻璃球吸食器1支扣案，及桃園市政府警察局刑事警察大隊
    搜索扣押筆錄、扣押物品目錄表附卷可資佐證（偵卷第45至
    49頁）。而被告於109年9月16日上午9時45分許為警採集之
    尿液，經以酵素免疫分析法檢驗，及氣相層析質譜儀法確認
    檢驗結果，於安非他命、甲基安非他命呈陽性反應，有桃園
    市政府警察局刑事警察大隊真實姓名與尿液、毒品編號對照
    表（尿液編號109偵-1121）、台灣檢驗科技股份有限公司濫
    用藥物實驗室-台北濫用藥物檢驗報告在卷足稽（偵卷第53
    、121頁），俱徵被告前開採尿前（除為警查獲後人身受拘
    束期間），確有施用第二級毒品甲基安非他命之犯行。
　㈡被告前因施用毒品，經臺灣桃園地方法院以103年度毒聲字第
    634號裁定送勒戒處所觀察、勒戒，於104年1月13日因無繼
    續施用傾向執行完畢釋放出所，經臺灣桃園地方檢察署檢察
    官以103年度毒偵字第2744號為不起訴處分確定，有本院被
    告前案紀錄表在卷足稽。是被告於前揭觀察、勒戒執行完畢
    釋放3年後施用第二級毒品甲基安非他命之行為，應依毒品
    危害防制條例第20條第3項、第1項規定，令入勒戒處所觀察
    、勒戒。
　㈢被告雖以前揭情詞提起抗告，然毒品危害防制條例觀察、勒
    戒之規定，係對施用毒品成癮者所為積極矯治措施之保安處
    分，目的在斷絕施用毒品者對毒品之依賴，屬強制規定，除
    經檢察官審酌個案情形，依毒品危害防制條例第24條第1項
    為附命完成戒癮治療或其他條件之緩起訴處分，可排除觀察
    、勒戒之適用外，即應向法院聲請裁定將被告送勒戒處所觀
    察、勒戒。被告係於最近一次觀察、勒戒執行完畢釋放3年
    後再犯本件施用第二級毒品甲基安非他命犯行，檢察官於10
    9年9月16日訊問被告，賦予陳述意見機會（偵卷第99至102
    頁），斟酌其個案情節後，未轉介被告前往醫療院所治療或
    為其他條件之緩起訴處分，循法律規定之原則，依毒品危害
    防制條例第20條第1項、第3項規定聲請觀察、勒戒，當無違
    法或裁量濫用之瑕疵可指。被告所稱其正在接受精神疾病治
    療，請求於桃園療養院觀察、勒戒云云，與其是否應受觀察
    、勒戒之處分無關，無從解免在法定勒戒處所接受預防、矯
    正措施之責。被告執此為辯，洵屬無據。
  ㈣從而，原審據檢察官之聲請，依毒品危害防制條例第20條第1
     項、第3項，觀察勒戒處分執行條例第3條第1項規定，裁定
    被告令入勒戒處所觀察、勒戒，核無違誤。
五、綜上，抗告意旨所指，尚乏所據。本件抗告為無理由，應予
    駁回。爰依刑事訴訟法第412條，裁定如主文。　　
中　　華　　民　　國　　110 　年　　5 　　月　　10　　日
                  刑事第三庭    審判長法　官  張惠立   
                                      法　官  劉兆菊 
                                      法　官  廖怡貞
以上正本證明與原本無異。
不得再抗告。
                                      書記官  劉芷含
中　　華　　民　　國　　110 　年　　5 　　月　　10　　日